最高法院刑事判決　　　　　　　　　　　　　　　　八十八年度台上字第二一六號
　　上　訴　人　甲○○
右上訴人因盜匪案件，不服台灣高等法院中華民國八十七年十月二十日第二審判決（
八十七年度上訴字第三○四一、三○七五號，起訴案號：台灣士林地方法院檢察署八
十六年度偵字第一一○二一號），提起上訴，本院判決如左：
    主  文
上訴駁回。
    理  由
按刑事訴訟法第三百七十七條規定：上訴於第三審法院，非以判決違背法令為理由，
不得為之。是提起第三審上訴，應以原判決違背法令為理由，係屬法定要件。如果上
訴理由狀並未依據卷內訴訟資料，具體指摘原判決不適用何種法則或如何適用不當，
或所指摘原判決違法情事，顯與法律規定得為第三審上訴理由之違法情形，不相適合
時，均應認其上訴為違背法律上之程式，予以駁回。本件原判決撤銷第一審關於上訴
人甲○○盜匪部分之不當判決，改判仍論處其共同意圖為自己不法之所有，以強暴致
使不能抗拒而取他人之物罪刑。係綜核上訴人甲○○之部分自白、共同正犯乙○○、
錢德豐之自白、被害人楊樂榮之指訴、監視錄影帶照片、贓物領據、當票暨扣案之無
線電對講機、電線等證據為論據，認定上訴人與乙○○、錢德豐（均已判刑定讞）於
民國八十六年十月二十四日晚上八、九時許在台北縣淡水鎮○○路一六九巷十七號三
樓上訴人住處聊天，因缺錢花用，上訴人提議尋找對象搶劫，乙○○及錢德豐表示同
意。三人共同意圖為自己不法之所有，於翌日（二十五日）凌晨零時許，由上訴人駕
駛廂型車，搭載乙○○、錢德豐。由乙○○攜其所有之開山刀一把、內置不明液體之
針筒一支及電線一條，錢德豐攜帶其所有未具殺傷力之玩具手槍一把及無線電對講機
一付，其中一只交上訴人持有，一只交錢德豐持有，以利連繫，自上開住處外出尋找
行搶對象。至同日凌晨三時許，在台北市○○○路高架橋上，發現楊樂榮一人駕駛車
牌號碼ＣＪ－七三六六號賓士汽車，乃擇定為搶劫之對象。尾隨至台北市○○區○○
路二六六巷二號地下室停車場出入口處，乙○○及錢德豐即下車至該停車場內，於該
日三時四十四分許圍堵楊樂榮，上訴人則駕駛原車先行離去，並以無線電對講機連繫
。乙○○以開山刀架住楊樂榮頸部，自稱係大陸人民，錢德豐則亮出腰際之玩具手槍
使楊樂榮不能抗拒，交出汽車鑰匙，由錢德豐駕駛楊樂榮之汽車，乙○○持開山刀押
制楊樂榮進入汽車後座，以非法方法剝奪楊樂榮之自由，錢德豐即將汽車駛往台北市
陽明山。於行駛途中，乙○○手持內置不明液體之針筒欲刺楊樂榮之後頸部，致楊樂
榮不能抗拒，被搶去現金新台幣（下同）八萬餘元、勞力士手錶等物。迨車行至陽明
山小觀音停車場，乙○○、錢德豐即押楊樂榮下車，以電線將其綑綁在附近樹上，洗
劫財物，並將楊樂榮所有之賓士汽車劫走。共計劫得之物品除前開汽車、現金、手錶
外，尚有000000000號行動電話一支、車用行動電話組、行動電話電池組各
一組、錄影機三角架一支、手提箱一個、世華銀行、美國銀行、中聯信託之信用卡各
一張、花旗銀行金融卡一張、全民健保卡一張、花旗電話理財卡一張、保富高爾夫俱
樂部貴賓卡一張、漢王大飯店ＶＩＰ卡一張、來來飯店優待卡一張、同行名片七張、
保富高爾夫球優待券一張、身分證一枚、小黑色帆布包一個、汽車保險卡一張、汽車
使用手冊、保養手冊各二本及如原判決附表所示之物。乙○○、錢德豐駕駛上開賓士
汽車至台北縣淡水鎮上訴人之住處，將劫得之現金八萬餘元朋分，三人各分得約二萬
八千元，並由錢德豐將上開賓士汽車開走，後楊樂榮自行脫綑，始回復自由。又甲○
○於同月二十八日，在桃園縣蘆竹鄉○○路一九三號和信當舖，持劫得之勞力士手錶
典當得款四萬元，三人又各分得一萬元，另一萬元則分予同行之謝宏輝。嗣經警於同
月三十一日凌晨二時許，在苗栗縣苗栗市新英里新英七十六號米南汽車旅館處發現上
開賓士汽車而查獲住宿該處之錢德豐，並循線逮捕上訴人與乙○○二人之事實。已詳
其所憑之證據及認定之理由。而以上訴人確曾提議搶劫，並負責駕車尋找對象，跟
蹤被害人，事後分得贓款、典當贓物，警員並在其家中查扣部分贓物，且錢德豐在押
送被害人往陽明山途中曾以對講機呼叫上訴人之洋名「史蒂芬」等情，迭據共同正犯
錢德豐、乙○○及被害人楊樂榮供述在卷，並有台北市政府警察局士林分局檢查紀錄
表附卷可稽。是上訴人所辯：當天一起開車外出買安非他命，乙○○提議搶劫，伊不
贊成，車抵台北市○○路後伊即自行離去，未參與犯罪云云，無非飾詞卸責，無足採
信，亦於理由內逐一指駁。復說明上訴人所犯懲治盜匪條例第五條第一項第一款之強
盜罪與刑法第三百零二條第一項之妨害自由罪間有方法結果之牽連關係，應從一重之
強盜罪處斷，檢察官雖漏引妨害自由罪之法條，但起訴書犯罪事實欄既已及，自得
一併審判等情綦詳。所為論斷，俱有卷內證據資料足憑，從形式上觀察，原判決並無
違背法令之情形存在。查事前與盜匪同謀，事後得贓，如係以自己犯罪之意思，推由
他人實施，即應認為共同正犯。上訴人事先既與乙○○、錢德豐共同謀議搶劫，並駕
車尋找、跟蹤對象，事後又分得贓款、典當贓物，顯已該當於共同正犯之要件，毋論
主謀、次犯均應共同負擔刑責，原判決以共同正犯論處，自屬正當合法。又證據之取
捨，法院原有自由判斷之職權，而共同正犯之供述，先後不一致者，究竟孰為可採，
法院亦得衡情酌理予以採擇，苟其判斷不違背經驗法則或論理法則，自不容任意指為
違法。共同正犯乙○○、錢德豐就共同謀議之時間、地點、搶劫之過程，由誰策劃、
主導﹖贓款之分配，三人各分多少﹖雖前後供詞或有矛盾或不一致，然原審參酌各項
情況證據，依自由心證原則認定事實，要無違背經驗法則可言。至原審於審判期日前
已指定受命法官訊問上訴人並調查證據，審判期日復予上訴人及選任辯護人充分辯論
之機會，有訊問、審判筆錄存卷可憑，原審就訴訟程序之踐履，尤無違法之處。上訴
意旨置原判決上開明確論斷於不顧，對原審採證、認事及證據證明力之審判職權行使
，任憑己見，再事爭執伊未曾與其他共犯謀議、並分擔行為，且事後分贓、典贓之行
為亦僅止於收受贓物罪之構成要件而已云云，漫指原判決違法。然其所指摘者均為單
純事實上之爭辯，要非適法之第三審上訴理由。是上訴意旨所指摘原判決違法情事，
顯與法律規定得為第三審上訴理由之違法情形，不相適合。揆諸首開說明，其上訴為
違背法律上之程式，應予駁回。
據上論結，應依刑事訴訟法第三百九十五條前段，判決如主文。
中      華      民      國    八十八    年      一      月    二十一    日
                              最高法院刑事第七庭
                                  審判長法官  紀  俊  乾
                                        法官  楊  商  江
                                        法官  黃  正  興
                                        法官  陳  宗  鎮
                                        法官  劉  介  民
      右正本證明與原本無異
                                              書  記  官
中      華      民      國    八十八    年      一      月    二十五    日
